【裁判字號】    91,訴,184
【裁判日期】    920715
【裁判案由】    拆屋還地
【裁判全文】
臺灣花蓮地方法院民事判決  九十一年度訴字第一八四號
    原      告    乙○○
    訴訟代理人    張世柱律師
    複 代理 人    吳美津律師
    被      告    丙○○
                  甲○○
                  丁○○
                  戊○○○
右當事人間請求拆屋還地事件，本院判決如左：
    主      文
被告應連帶將坐落於花蓮縣壽豐鄉○○段六一六之十八地號土地上如附圖所示斜線部
分之房屋，面積五０點八六平方公尺遷移。
被告應連帶給付原告新臺幣拾壹萬壹仟貳佰陸拾陸元，並被告丙○○自民國九十一年
七月二十四日起、被告甲○○自民國九十一年七月三十日起、被告丁○○自民國九十
一年十月八日起、被告戊○○○自民國九十二年六月七日起，均至清償日止，按年息
百分之五算之利息。
被告應連帶自民國九十一年七月一日起至遷移第一項房屋之日止，按月給付原告新臺
幣壹仟玖佰柒拾參元。
原告其餘之訴駁回。
訴訟費用由被告連帶負擔五分之三，餘由原告負擔。
本判決原告勝訴部分，於原告以新臺幣貳拾肆萬玖仟捌佰元為被告供擔保後，得假執
行。
原告其餘假執行之聲請駁回。
    事      實
甲、原告方面：
  一、聲明：
  （一）被告應連帶將花蓮縣壽豐鄉○○段六一六之十八地號土地上如附圖所示之地
        上物（實際位置及面積依地政機關復丈為準）拆除，並將該土地返還原告。
  （二）被告應連帶給付賠償原告新臺幣（下同）六十九萬九千二百元，並自本起訴
        狀繕本送達之翌日起至清償日止，按年息百分之五算之利息。
  （三）被告應自九十一年七月一日起至返還第一項土地之日止，按月給付原告一萬
        零六百四十元。
  （四）願供擔保，請準宣告假執行。
  二、陳述：
  （一）原告於民國七十八年八月間與被告之被繼承人即訴外人林孝雄簽立土地買賣
        契約書（下稱系爭買賣契約書）購買坐落於花蓮縣壽豐鄉○○段六一六之十
        八地號土地（下稱系爭土地），權利範圍全部，依買賣契約之約定，出賣人
        林孝雄應於七十八年十二月二日前將系爭土地上之地上物即門牌號碼為：花
        蓮縣壽豐鄉○○村○○○街九十一號之房屋（下稱系爭房屋）拆除。雙方於
        訂約日即七十八年八月三十一日同時交付買賣標的，嗣於七十八年九月十九
        日將系爭土地完成所有人移轉登記。依據買賣契約，林孝雄有拆除系爭房屋
        之義務，但迄今仍未履行，而被告為林孝雄之法定繼承人，應負連帶責任，
        依上開買賣契約負有履行契約債務之責任，原告爰依買賣契約，請求被告拆
        除系爭房屋，並將該土地返還原告；又被告有系爭買賣契約之債務不履行之
        損害賠償責任，故請求相當於租金之損害，且因租金之請求權時效為五年，
        故僅請求五年，並以公告現值百分之十計算，即系爭土地面積九百一十二平
        方公尺，自八十六年八月一日起算至九十年六月三十日止，共計四十七個月
        ，公告地價每平方公尺一千六百元，每個月租金損失為一萬二千一百六十元
        （即912×16000×0.1÷12=12160），該四十七個月租金損失計五十七萬一
        千五百二十元（47×12160=571520），以及自九十年七月一日起至九十一年
        六月三十日止，共計十二個月，公告現值一千四百元，每個月租金損失一萬
        零六百四十元（即912×1400×0.1÷12=10640），該十二個月租金損失計十
        二萬七千六百八十元（12×10640=12768），總計租金損失為六十九萬九千
        二百元（即571520＋127680=699200）。故原告併予請求自八十六年八月一
        日起至九十一年六月三十日止，相當於租金之損害賠償六十九萬九千二百元
        ，以及自九十一年七月一日起至返還系爭土地之日止，按月給付一萬零六百
        四十元相當於租金之損害賠償。
  （二）系爭房屋為未登記的違建，原是訴外人林孝雄的，訴外人林孝雄過世後由被
        告四人繼承。該房屋現無人居住。
  （三）本件沒有催告被告履行過，而訴之聲明第二、三項之法律效果由法院判斷。
        且系爭房屋已經十分破舊，遷移也不堪使用，故原告主張拆除。
  三、證據：提出地籍圖謄本、買賣契約書、照片一張、土地買賣所有權移轉契約書
      、地價謄本、土地登記謄本、戶籍謄本等為證。
乙、被告方面：
壹、被告丙○○、甲○○、戊○○○部分：被告未於言詞辯論期日到場，亦未提出書
    狀，作何聲明或陳述。
貳、被告丁○○部分：被告丁○○未於言詞辯論其日到場，茲以前到庭之聲明、陳述
    、證據如下：
  一、聲明：駁回原告之訴。
  二、陳述：伊並不清楚買賣契約乙事，被告丙○○亦同。原告應該在林孝雄在世時
      請求，而林孝雄在世時，一直住在吉安鄉○里○○街一號。林孝雄過世後，繼
      承人有被告四人。
  三、證據：無。
丙、本院依職權履勘現場及命花蓮縣花蓮地政事務所測量系爭建物面積與位置，並製
    作土地複丈成果圖。
    理      由
甲、程序方面：
一、按訴狀送達後，原告不得將原訴變更或追加他訴，但該訴訟標的對於數人必須合
    一確定者，追加其原非當事人之人為當事人者，不在此限，民事訴訟法第二百五
    十六條第一項第五款定有明文。原告原起訴請求被告丙○○、甲○○如前開訴之
    聲明所示，嗣於九十一年九月三十日遞狀追加被告丁○○，又於九十二年三月七
    日準備程序追加被告戊○○○，因被告四人為訴外人林孝雄之繼承人，由渠等共
    同繼承其權利義務，故原告前開追加核與前揭規定並無不合，應予准許，附此敘
    明。
二、本件被告均未於言詞辯論期日到場，核無民事訴訟法第三百八十六條各款所列情
    形，爰依原告之聲請，由其一造辯論而為判決。
乙、實體方面：
一、原告起訴主張：其於七十八年八月間與被告之被繼承人即訴外人林孝雄簽立系爭
    買賣契約書購買系爭土地，權利範圍全部，依買賣契約之約定，出賣人林孝雄應
    於七十八年十二月二日前將系爭土地上之地上物即門牌號碼為：花蓮縣壽豐鄉○○村○○○街九十一號之房屋拆除。雙方於訂約日即七十八年八月三十一日同時
    交付買賣標的，嗣於七十八年九月十九日將系爭土地完成所有人移轉登記。依據
    買賣契約，林孝雄有拆除系爭房屋之義務，但迄今仍未履行，而被告為林孝雄之
    法定繼承人，應負連帶責任，依上開買賣契約負有履行契約債務之責任，原告爰
    依買賣契約，請求被告拆除系爭房屋，並將該土地返還原告；又被告有系爭買賣
    契約之債務不履行之損害賠償責任，故請求相當於租金之損害，且因租金之請求
    權時效為五年，故僅請求五年，即系爭土地面積九百一十二平方公尺，自八十六
    年八月一日起算至九十年六月三十日止，共計四十七個月，公告地價每平方公尺
    一千六百元，每個月租金損失為一萬二千一百六十元（即912×16000×0.1÷
    12=12160），該四十七個月租金損失計五十七萬一千五百二十元（47×
    12160=571520），以及自九十年七月一日起至九十一年六月三十日止，共計十二
    個月，公告現值一千四百元，每個月租金損失一萬零六百四十元（即912×1400
    ×0.1÷12=10640），該十二個月租金損失計十二萬七千六百八十元（12×
    10640=12768），總計租金損失為六十九萬九千二百元（即571520＋
    127680=699200），故原告併予請求自八十六年八月一日起至九十一年六月三十
    日止，相當於租金之損害賠償六十九萬九千二百元，以及自九十一年七月一日起
    至返還系爭土地之日止，按月給付一萬零六百四十元相當於租金之損害賠償等語
    。被告丁○○則以：伊並不清楚等語置辯，被告丙○○、甲○○、戊○○○等則
    未到庭。
二、經查，原告於七十八年八月三十日向被告之被繼承人即訴外人林孝雄購買系爭土
    地所有權全部，雙方並簽立系爭買賣契約書，訴外人林孝雄並於訂約日將系爭土
    地交付予原告，嗣於七十八年九月十九日完成土地所有權移轉登記，而系爭買賣
    契約約定訴外人林孝雄應將系爭土地上之地上物房屋遷移，而該地上物房屋迄今
    尚於系爭土地上，占用面積五０點八六平方公尺等情，業據原告提出地籍圖謄本
    、買賣契約書、照片一張、土地買賣所有權移轉契約書、地價謄本、土地登記謄
    本等附卷可稽，並經本院履勘現場察明屬實，且製作履勘筆錄、現場圖及囑託花
    蓮縣花蓮地政事務所測製土地複丈成果圖在卷可稽，自堪信為真實。
三、按繼承，因被繼承人死亡而開始；繼承人自繼承開始時，除本法另有規定外，承
    受被繼承人財產上之一切權利、義務。但權利、義務專屬於被繼承人本身者，不
    在此限，民法第一千一百四十七條、第一千一百四十八條分別定有明文。再查，
    訴外人林孝雄於九十年二月二十一日死亡，其繼承人為被告丙○○、甲○○、丁○○及戊○○○四人乙節，業據原告提出戶籍謄本附卷可證，則被告四人依據上
    開規定，繼承被告繼承人林孝雄財產上之一切權利義務，堪予認定。
四、惟查，觀諸系爭買賣契約其中約定：「豐田段六一六之一八號之地上物房屋，由
    甲方（即林孝雄）遷移，期間應自民國七十八年九月一日起至同年十二月二日止
    三個月期間」，此有該買賣契約書在卷可參，則出賣人即林孝雄除負有將系爭土
    地交付並移轉所有權登記予買受人即原告外，並負有將該系爭房屋遷移之義務，
    而本件原告既係本於系爭買賣契約請求，即不得逾此範圍，因而，原告雖主張該
    房屋十分破舊，縱使遷移亦不堪使用，而請求拆除云云，自與該契約之約定不合
    ，況依前所述，系爭土地業於訂約日交付予原告，林孝雄亦不負交還土地之義務
    ，故被告四人繼承林孝雄就系爭買賣契約所應負之義務為將系爭房屋遷移，而原
    告逾此範圍之請求，即屬無據。
五、又按給付有確定期限者，債務人自期限屆滿時起，負遲延責任，民法第二百二十
    九條第一項定有明文。承前所述，林孝雄負有於七十八年十二月二日前遷移系爭
    房屋之義務，係屬給付有確定期限者，即林孝雄自七十八年十二月三日起因未將
    該房屋遷移始負給付遲延之責任，依社會通常觀念，林孝雄遲延將該房屋遷移，
    致造成原告無法有效利用系爭土地之損害，原告請求相當於租金之損害自屬有據
    。惟原告請求依據系爭土地之公告現值，即八十六年七月一日起至八十九年六月
    三十一日止為每平方公尺一千六百元，八十九年七月一日起至九十一年六月三十
    日止為每平方公尺一千四百元計算相當於租金之損害云云。然按城市地方房屋之
    租金，以不超過土地及其建築物申報總價額年息百分之十為限，而此項規定於租
    用基地建築房屋者亦得準用，土地法第九十七條第一項、第一百零五條分別定有
    明文。其次，所謂土地價額係指法定地價而言；土地所有人依土地法所申報之地
    價為法定地價，除非土地所有權人未於公告期間申報地價者，才以公告地價（並
    非公告現值）百分之八十為其申報地價，土地法第一百四十八條、土地法施行法
    第二十五條、平均地權條例第十六條前段亦定有明文經查，系爭土地於八十六年
    七月之公告現值為每平方公尺一千六百元及申報地價為每平方公尺二百四十元、
    八十九年七月之申報地價為每平方公尺二百六十元、九十年七月之公告現值為每
    平方公尺一千四百元乙節，有原告提出之系爭土地之地價謄本乙紙在卷可稽。本
    院並審酌系爭土地位於鄉村區，地目為建地，惟系爭房屋面積五０點八六平方公
    尺，該屋為一層磚造水泥平房，屋頂及外牆均尚良好，僅旁邊之增建磚牆圍籬之
    鐵皮屋頂脫落，而房屋周圍雜草叢生情狀，此有土地登記謄本、履勘筆錄、照片
    及土地複丈成果圖附卷可參，而認原告以系爭土地之租金以該地之申報地價百分
    之十計算為適當。故原告得請求被告給付因未遷移系爭房屋期間即自八十六年八
    月一日起至九十一年六月三十日止相當於租金之損害賠償，詳述如下：
  １、自八十六年八月一日起至八十九年六月三十日止，共計三十五個月，依八十六
      年七月之申報地價為每平方公尺二百四十元，即每個月租金損失為一千八百二
      十四元（即912×240×0.1÷12＝1824），該三十五個月租金損失計六萬三千
      八百四十元（35×1824=63840）。
  ２、自八十九年七月一日起至九十一年六月三十日止，共計二十四個月，依八十九
      年七月之申報地價為每平方公尺二百六十元，即每個月租金損失一千九百七十
      六元（即912×260×0.1÷12＝1976），該二十四個月租金損失計四萬七千四
      百二十四元（24×1976=47426）。
  ３、綜上，原告得請求自八十六年七月一日起至九十年六月三十日止，相當於租金
      之損失為十一萬一千二百六十六元（即638840＋47426=111266），及其法定利
      息，逾此數額者，即屬無據。
  ４、另原告請求被告自九十一年七月一日起至遷移系爭房屋之日止，依八十九年七
      月之申報地價百分之一計算每個月租金損失，承前所述，每個月租金損失一千
      九百七十六元，應予准許，逾此範圍者，則屬無據。
六、綜上所述，原告既依其與訴外人林孝雄訂立之系爭買賣契約取得對林孝雄之系爭
    土地上地上物之系爭房屋搬遷之請求權，林孝雄死亡後，該財產上義務自得由其
    繼承人之被告繼承而連帶負責。從而，原告本於繼承及契約之法律關係，請求被
    告應連帶將系爭土地上之地上物即系爭房屋，面積五０點八六平方公尺搬遷，為
    有理由，應予准許，逾此範圍之請求，即屬無據，應予駁回；另原告本於遲延給
    付之損害賠償請求被告連帶給付自八十六年八月一日起至九十年六月三十日之相
    當於租金之損害賠償共計十一萬一千二百六十六元及其法定利息，以及自九十年
    七月一日起至搬遷系爭房屋之日止，按月給付一千九百七十六元，逾該數額者，
    即屬無理由，應予駁回。
七、本判決於原告勝訴部分，原告陳明願供擔保，聲請宣告假執行，核無不合，爰酌
    定相當擔保金額予以准許。至原告敗訴部分，其假執行之聲請即失所附麗，併予
    駁回。
八、兩造其餘攻擊防禦方法，於本件判決結果無影響者，爰不予一一論述，附此敘明
    。
九、據上論結，原告之訴為一部有理由，一部無理由，依民事訴訟法第三百八十五條
    第一項前段、第七十九條但書、第八十五條第二項、第三百九十條第二項，判決
    如主文。
中      華      民      國    九十二    年      七      月    十五      日
                          臺灣花蓮地方法院民事庭
~B審判長法官  陳心弘
~B法      官  吳順龍
~B法      官  饒金鳳
右正本證明與原本無異。
如對本判決不服，應於送達後廿日內，向本院提出上訴狀（應抄附繕本）。
~B法院書記官  吳金寶
中      華      民      國    九十二    年      七      月     十六       日


司法院資訊處製作；財團法人民間司法改革基金會備份。
